臺灣屏東地方法院刑事判決　　　　　　　　　　　　　九十三年度訴字第七七七號
　　公　訴　人　臺灣屏東地方法院檢察署檢察官
　　被　　　告　甲○○
　　選任辯護人　周春米　律師
右被告因違反槍砲彈藥刀械管制條例案件，經檢察官提起公訴（九十三年度偵字第四
五○五號），本院判決如左：
    主  文
甲○○未經許可，持有可發射子彈具有殺傷力之改造手槍，處有期徒刑貳年，併科罰
金新臺幣拾萬元，罰金如易服勞役，以新臺幣玖佰元折算壹日。緩刑肆年。扣案之改
造手槍壹枝（含彈匣壹個，槍枝管制編號：0000000000號）沒收。
    事  實
一、甲○○明知不詳姓名之人持有之具殺傷力之仿ＢＥＲＥＴＴＡ廠Ｍ九型半自動手
    槍玩具手槍換裝土造金屬槍管改造而成之改造手槍一枝（含彈匣一個及不具殺傷
    力之子彈一顆，槍枝管制編號：0000000000號），為槍砲彈藥刀械管
    制條例所管制之違禁物，未經許可不得持有，竟於民國九十年一、二月間，於不
    詳處所予以收受而持有，未經許可持有可發射子彈具有殺傷力之改造手槍。嗣於
    九十三年七月三十一日凌晨五時許，在屏東縣內埔鄉建興村京城小吃部，甲○○
    與黃建泰及綽號「富仔」、「慶仔」之不詳姓名男子，酒後與該店服務生發生爭
    執，翻桌滋事，旋於同日上午七時三十分許，在屏東縣屏東市建國新村三巷一號
    其居住處，經警據報調查該案時，於有偵查犯罪職權之屏東縣警察局內埔分局偵
    查員發覺前，即當場坦承持有上開改造手槍，並自行報繳其持有之上開改造手槍
    一支（含上開不具殺傷力子彈一顆）而接受裁判。
二、案經屏東縣警察局內埔分局報告臺灣屏東地方法院檢察署檢察官偵查起訴。
    理  由
一、右揭犯罪事實，業據被告甲○○於本院審理時供承不諱，且有扣案之仿ＢＥＲＥ
    ＴＴＡ廠Ｍ九型半自動手槍玩具改造之手槍一枝足資佐證。且扣案之改造手槍一
    枝經送鑑定結果，認送鑑改造手槍一枝，係仿ＢＥＲＥＴＴＡ廠Ｍ九型半自動手
    槍製造之玩具手槍換裝土造金屬槍管改造而成之改造手槍（槍枝管制編號：00
    000000000號），機械性能良好，可擊發適用子彈，認具殺傷力，送鑑
    手槍子彈一顆，係由玩具金屬彈殼加裝直徑約七．八mm金屬彈頭而成之改造子彈
    ，經實際試射結果，無法擊發，認不具殺傷力等情，有內政部警政署刑事警察局
    九十三年八月三十日刑鑑字第○九三○一六七八四八號槍彈鑑定書一份附卷稽，
    足認被告之自白與事實相符，應堪採信。另被告雖辯稱上開改造手槍及子彈，係
    伊老闆乙○○託其藏放，伊於警詢中是不想牽連其他人，所以才供稱上開改造手
    槍及子彈是伊自己改造云云，惟查乙○○已於九十年八月十八日死亡，有法務部
    戶役政連結作業系統查詢資料一份足憑（本院卷第五十頁），被告自首並報繳上
    開改造手槍及子彈時，乙○○既已死亡三年餘，自無需為其隱瞞而為不實供述，
    故被告所辯顯與常情不合，是被告辯稱受乙○○之託而寄藏上開改造手槍及子彈
    部分之自白，即難採信。本件事證明確，被告犯行堪以認定。
二、按被告甲○○行為後，槍砲彈藥刀械管制條例第十一條第四項之未經許可持有可
    發射子彈具有殺傷力之槍枝之規定，移列於同條例第八條第四項，並經總統於九
    十四年一月二十六日公布，於同年一月二十八日生效，關於法定刑則自原定「一
    年以上七年以下有期徒刑，併科新台幣七百萬元以下罰金」，修正為「三年以上
    十年以下有期徒刑，併科新台幣七百萬元以下罰金」，比較新舊法，修正前法定
    刑較輕，自應依刑法第二條第一項但書之規定適用較有利於行為人之修正前槍砲
    彈藥刀械管制條例第十一條第四項論處。核被告所為，係犯修正前槍砲彈藥刀械
    管制條例第十一條第四項之罪。公訴人雖以：被告於九十年間，在高雄市六合夜
    市某處之攤位，購買仿ＢＥＲＥＴＴＡ廠Ｍ九型半自動手槍製造之玩具手槍一把
    ，後並在屏東縣屏東市○○路三三二巷八十號之長利砂石實業股份有限公司（下
    稱長利砂石公司），自行切割鐵管，以砂輪機磨製成槍管後，再以焊條焊接，將
    上開玩具手槍換裝土造金屬槍管，改造成機械性能良好，具有殺傷力之改造手槍
    一把，因認被告係犯修正前槍砲彈藥刀械管制條例第十一條第一項之製造可發射
    子彈具有殺傷力之槍枝罪（槍砲彈藥刀械管制條例第十一條第一項亦經修正移列
    於同條例第八條第一項）。惟按犯罪事實應依證據認定之，無證據不得認定犯罪
    事實；不能證明被告犯罪或其行為不罰者，應諭知無罪之判決；被告之自白，不
    得作為有罪判決之唯一依據仍應調查其他必要證據，以察其是否與事實相符，刑
    事訴訟法第一百五十四條第二項、第三百零一條第一項、第一百五十六條第二項
    分別定有明文。復按刑事訴訟法第一百五十六條第二項規定，被告雖經自白，仍
    應調查其他必要之證據，以察其是否與事實相符。立法目的乃欲以補強證據擔保
    自白之真實性；亦即以補強證據之存在，藉之限制自白在證據上之價值。而所謂
    補強證據，則指除該自白本身外，其他足資以證明自白之犯罪事實確具有相當程
    度真實性之證據而言（最高法院七十四年台覆字第十號判例參照）。經查：
    (一)公訴人認被告涉犯上開製造罪嫌，無非係以被告警詢、偵訊中之自白、上開槍
    彈鑑定書、起訴後再指揮員警調查發現長利砂石公司內有砂輪機、切割機等物為
    主要論據。
    (二)被告所持有之上開改造手槍係仿ＢＥＲＥＴＴＡ廠Ｍ九型半自動手槍玩具手槍
    換裝土造金屬槍管改造而成之改造手槍，具有殺傷力，被告持子彈一顆，經實際
    試射結果，無法擊發，認不具殺傷力等情（改造子彈部分，則不另為無罪諭知，
    詳如後述），固有上開槍彈鑑定書可佐，然該槍彈鑑定書僅能證明該槍枝（或子
    彈）確經改造，無從證明究係何人改造。(三)又被告係於陸軍一四六師工兵連服役
    ，專長為步槍兵及戰鬥工兵，兵籍資料上並無有關槍彈修理及製造之相關資料等
    情，有屏東縣後備司令部九十三年十二月七日嵐信字第○九三○○○六六五一號
    函足稽（本院卷第四七頁），且公訴人亦未證明被告具有改造或製造槍枝（或子
    彈）之知識、能力，是被告是否具有改造上開改造手槍（或子彈）之知識、能力
    ，即未經證明。(四)另檢察官於本件審理中，始指揮員警調查長利砂石公司是否有
    砂輪機、切割機等物，經員警事後查訪而在長利砂石公司內發現有砂輪機、切割
    機等物，然並未發現車床，上開物品是否足供改造槍械，無法判斷一節，業經證
    人即本件承辦偵查員丙○○證述在卷，且有照片十張附卷可稽（本院卷第二六至
    三十頁、六四頁）。長利砂石公司內雖發現有砂輪機、切割機等物，惟上開砂輪
    機、切割機等物，是否以足供完成改造玩具手槍，則未經證明。且本件亦未查獲
    其他改造槍枝（或子彈）之成品或半成品，又無從證明被告具改造手槍（或子彈
    ）之知識、能力，詳如前述，則被告在未經嘗試、修改之情形下，僅改造一枝玩
    具手槍，即能順利完成改造而具有殺傷力，顯與事理不符，故上開砂輪機、切割
    機等物，並不足以證明被告之警詢、偵查自白確與事實相符。再李明川僅係長利
    砂石公司之總經理，檢察官並未說明其具有製造或改造槍械之專門知識，自難認
    其可證明長利砂石公司內之砂輪機、切割機等物，可供改造槍械，是蒞庭檢察官
    聲請傳喚證人李明川，自無必要，併此敘明。(五)被告於本院審理時辯稱上開改造
    手槍（及子彈）係李富源託其寄藏云云，雖不足採信，詳如前述，惟被告並無自
    證無罪之義務，是被告否認寄藏上開改造手槍（及子彈）所持之辯解，縱無可取
    ，尚不得因此據以為反證被告製造上開改造手槍之依據。揆諸前揭說明，本件尚
    不能僅依被告警詢及偵查中之自白，遽認其有改造上開改造手槍之犯行。是起訴
    事實尚屬有誤，本院於基本犯罪事實相同之持有改造手槍事實範圍內，予以變更
    起訴法條。又被告於九十三年七月三十一日凌晨五時許，在屏東縣內埔鄉建興村
    京城小吃部，被告與黃建泰及綽號「富仔」、「慶仔」之不詳姓名男子，酒後與
    該店服務生發生爭執，繼於同日上午七時三十分許，在屏東縣屏東市建國新村三
    巷一號其居住處，經警據報調查該案時，於有偵查犯罪職權之屏東縣警察局內埔
    分局偵查員發覺前，即當場坦承持有上開改造玩具手槍，並自行報繳其持有之上
    開改造玩具手槍一支（含上開不具殺傷力子彈一顆）而接受裁判等情，業據證人
    即屏東縣警察局內埔分局偵查員丙○○證述甚詳（本院卷第六五至六六頁），核
    與槍砲彈藥刀械管制條例第十八條第一項前段自首並報繳其持有之槍砲之規定相
    符，應依法減輕其刑。爰審酌被告持有具殺傷力之槍枝行為危害社會治安，其持
    有期間長達約三年十月，惟念被告素行良好，犯後坦承犯行，態度良好等一切情
    狀，量處如主文所示之刑，並就宣告罰金刑部分諭知易服勞役之折算標準。扣案
    之上開可發射子彈具有殺傷力之改造手槍一枝（含彈匣一個，槍枝管制編號：0
    000000000號），係屬違禁物，應依刑法第三十八條第一項第一款規定
    宣告沒收。另扣案子彈一顆經鑑定結果不具殺傷力，自非違禁物，自不得依刑法
    第三十八條第一項第一款宣告沒收。又被告未曾受有期徒刑以上刑之宣告，此有
    臺灣高等法院被告全國前案紀錄表一份可參，其經此刑之宣告，應知所警惕而無
    再犯之虞，本院認其所受之宣告刑，以暫不執行為適當，爰併諭知緩刑四年，以
    啟自新。
三、公訴意旨（係蒞庭檢察官當庭以言詞追加起訴）另以：被告甲○○亦於上開時間
    ，在高雄市六合夜市某攤位，購買玩具槍子彈一顆，後並在長利砂石公司，將火
    藥直接加裝在子彈彈底之方式，改造子彈，然無法擊發，而不具殺傷力，始未得
    逞，因認被告亦涉犯槍砲彈藥刀械管制條例第十二條第五項、第一項之製造子彈
    未遂罪嫌。訊之被告堅詞否認有改子彈之犯行，而公訴人認被告涉犯上開製造罪
    嫌，無非係以被告警詢、偵訊中之自白、上開槍彈鑑定書、起訴後再指揮員警調
    查發現長利砂石公司內有砂輪機、切割機等物為主要論據。惟本件除被告警詢、
    偵訊中之自白外，並無其他補強證據足資證明被告有改造子彈之犯行，詳如前開
    變更起訴法條所述理由，即難僅憑被告警詢、偵訊中之自白，即行論斷被告涉有
    違反槍砲彈藥刀械管制條例第十二條第五項、第一項之製造子彈未遂罪，就此原
    應為無罪之諭知，惟公訴意旨認此部分與前開有罪部分有想像競合之裁判上一罪
    關係，爰不另為無罪之諭知，併此敘明。
據上論斷，應依刑事訴訟法第二百九十九條第一項前段、第三百條，修正前槍砲彈藥
刀械管制條例第十一條第四項、第十八條第一項前段，刑法第十一條、第二條第一項
但書、第七十四條第一款、第四十二條第二項、第三十八條第一項第一款，罰金罰鍰
提高標準條例第二條，現行法規所定貨幣單位折算新台幣條例第二條，判決如主文。
本案經檢察官鄭伊均到庭執行職務。
中      華      民      國    九十四    年      二      月      四      日
                                     臺灣屏東地方法院刑事第五庭
                                         審判長法  官  羅森德
                                               法  官  林柏泓
                                               法  官  楊文廣
右正本證明與原本無異。
如不服本判決，應於判決送達後十日內向本院提出上訴狀，上訴於臺灣高等法院高雄
分院 (須附繕本)。
                                                書記官　陳月珍
中      華      民      國    九十四    年      二      月      四      日
附錄論罪科刑法條
修正前槍砲彈藥刀械管制條例第十一條第四項
未經許可，持有、寄藏或意圖販賣而陳列第一項所列槍砲者，處一年以上七年以下有
期徒刑，併科新臺幣七百萬元以下罰金。
